【裁判字號】    95,上易,166
【裁判日期】    950330
【裁判案由】    毀損等
【裁判全文】
臺灣高等法院刑事判決                 95年度上易字第166號
上  訴  人
即  被  告  丁○○
上列上訴人因毀損等案件，不服臺灣士林地方法院94年度易字第
914號，中華民國94年12月5日第一審判決（起訴案號：臺灣士林
地方法院檢察署94年度偵字第8774號），提起上訴，本院判決如
下：
    主  文
上訴駁回。
丁○○緩刑貳年。
    事  實
一、丁○○於民國94年8月17日中午12時30分許，見乙○○駕駛
    之ET─1986號自用小客車，正在台北市北投區○○○路○段
    、稻香路口之捷運地下道出口停等紅燈，因此阻擋到丁○○
    所駕駛CZ─7741號自用小客車之去路，丁○○心生不滿，下
    車走近ET─1986號自用小客車，在該大馬路之不特定多數人
    得以共見共聞之狀態下，公然以「幹你娘臭雞巴」之言語辱
    罵乙○○，斯時，乙○○之配偶甲○○、女兒丙○○不欲引
    起爭端，連聲向丁○○道歉，詎丁○○仍以相同之穢語，辱
    罵甲○○、丙○○。使乙○○、甲○○、丙○○等人在精神
    上、心理上感受難堪、不快，而對乙○○、甲○○、丙○○
    等人公然侮辱。未幾，乙○○見燈號轉變為綠燈，不想理會
    丁○○準備駕車離去，丁○○猶不罷休，返回CZ─7741號自
    用小客車，自車上取出一支木棒，又另基於毀損之故意，持
    該木棒朝乙○○車輛揮去（因車輛移動，未打中），同時接
    續上開公然侮辱之犯意，再以相同之穢語辱罵乙○○，而以
    腳踹之方式，踢擊ET─1986號自用小客車之左後行李箱，致
    ET─1986號自用小客車之車身鈑金因此凹陷，足以生損害於
    乙○○。幸經巡邏員警見狀制止，丁○○始未繼續逞兇。
二、案經被害人乙○○、甲○○、丙○○訴由台北市政府警察局
    北投分局報請台灣士林地方法院檢察署檢察官偵查起訴。
    理  由
一、按「除被告所犯為死刑、無期徒刑、最輕本刑為三年以上有
    期徒刑之罪或高等法院管轄第一審案件者外，於前條第一項
    程序進行中，被告先就被訴事實為有罪之陳述時，審判長得
    告知被告簡式審判程序之旨，並聽取當事人、代理人、辯護
    人及輔佐人之意見後，裁定進行簡式審判程序。」刑事訴訟
    法第273條之1第一項定有明文。本件被告於本院審判程序進
    行中，就被訴犯罪事實為有罪之陳述，經審判長告知被告簡
    式審判程序之旨，並聽取當事人之意見後，合議庭裁定進行
    簡式審判程序，合先敘明。
二、上開事實，業據被告於警詢、偵查、原審及本院審理時坦承
    不諱，核與證人即被害人乙○○、甲○○、丙○○於警詢時
    、證人乙○○於偵查時之證述情節相符，並有車號ET─1986
    號自小客車照片二幀附卷可憑，且查被告在台北市北投區○○○路○段、稻香路口之捷運地下道出口之大馬路上，以「
    幹你娘臭雞巴」此一足以貶損他人人格尊嚴之言語辱罵告訴
    人三人，除為告訴人三人聽聞外，其餘往來該處之不特定多
    數人亦處於得以共聞共見之狀態，自合於公然侮辱罪之構成
    要件。綜上所述，本件犯罪事證明確，被告犯行堪以認定，
    應依法論科。
三、核被告丁○○所為，係犯刑法第309條第1項之公然侮辱罪，
    及同法第354條之毀損罪。被告先後3次侮辱乙○○之行為，
    係基於同一公然侮辱犯意下之接續行為，且在密切接近之時
    地實施，侵害同一法益，各行為之獨立性薄弱，依最高法院
    86年台上字第3295號判例「如數行為於同時同地或密切接近
    之時地實施，侵害同一之法益，各行為之獨立性極為薄弱，
    依一般社會健全觀念，在時間差距上，難以強行分開，在刑
    法評價上，以視為數個舉動之接續施行，合為包括之一行為
    予以評價，較為合理，則屬接續犯，而為包括之一罪。」意
    旨，只論以公然侮辱一罪。公訴人雖以：被告所犯係同法第
    309條第 2項之強暴侮辱罪，惟查被告係以「幹你娘臭雞巴」
    之言語辱罵告訴人 3人，其實施公然侮辱行為時，並未以強
    暴行為實施，縱被告當時有持木棍揮擊告訴人乙○○之車輛
    未果後，又以腳踹告訴人乙○○之車輛，惟此強暴行為核係
    被告實施毀損之犯行，法律自難對此強暴行為再行重複評價
    ，故本件尚不構成同法第309條第2項之強暴侮辱罪，公訴人
    所認容有誤會，起訴法條應予變更。被告以 1個公然侮辱之
    行為，同時辱罵告訴人乙○○等3人，侵害3人之法益，係一
    行為觸犯數罪名，應論以想像競合犯。被告所犯前開公然侮
    辱罪與毀損罪間，犯意各別，行為互異，構成要件亦不同，
    自應分論併罰。
四、原審援引刑法第354條、第309條第 1項之規定，審酌被告僅
    因告訴人乙○○車輛擋其去路，未能執理說明，竟在馬路上
    大庭廣眾得以共見共聞之下，公然以「幹你娘臭雞巴」此一
    粗鄙言語辱罵告訴人3人，被告言行已造成告訴人3人人格受
    損，且於告訴人欲離開時，仍持木棍揮擊告訴人車輛未中，
    並以腳踹踢告訴人車輛，其行徑囂張，本不宜寬貸，惟念及
    被告犯後坦承犯行，深表悔悟，一再向告訴人認錯，告訴人
    車輛係鈑金凹陷毀損，被告就毀損部分已賠償告訴人損害新
    台幣 4,700元等情狀，分別就公然侮辱人部分，判處拘役三
    十日另就損壞他人之汽車鈑金，足以生損害於他人部分，判
    處罰金參仟元，並分別諭知易科罰金及易服勞役之折算標準
    。扣案木棍 1支，被告雖有持之揮擊告訴人車輛，惟並未擊
    中，且被告毀損告訴人乙○○之車輛係以腳踹踢為之，是該
    木棍並未供犯罪用，爰不為沒收之諭知。經核其認事用法並
    無不合，量刑亦稱妥適，應予維持。被告上訴，以量刑過重
    指摘原判決不當，惟查量刑屬法院之職權，經本院再三斟酌
    ，仍認原判決之量刑並無違背罪刑相當原則，是以被告之上
    訴，為無理由，應予駁回。
五、被告於民國83年間因違反麻醉藥品管理條例案件，經臺灣士
    林地方法院判決處有期徒刑四月，如易科罰金以三百元折算
    一日，於84年12月 8日易科罰金執行完畢，其雖受有期徒刑
    以上刑之宣告，惟其於執行完畢後，五年以內未曾受有期徒
    刑以上刑之宣告，有本院被告前科紀錄表在卷可稽，被告於
    本案審理中，一再表示後悔之意，告訴人尚且於本院審理中
    具狀表示不再追究之意，請求本院對被告諭知緩刑，以利其
    自新，檢察官對被告之請求宣告緩刑，亦表示無意見（本院
    卷第45頁），本院斟酌被告之犯罪情節及犯後態度等一切情
    狀及告訴人、檢察官之意見，認被告經本次罪刑之宣告後，
    當知警惕而無再犯之虞，所宣告之刑以暫不執行為適當，爰
    依刑法第74條第2款之規定，諭知緩刑二年，以啟自新。
據上論斷，應依刑事訴訟法第368條，刑法第74條第2款，判決如
主文。
本案經檢察官黃東焄到庭執行職務。
中    華    民    國    95    年    3     月    30    日
                  刑事第一庭    審判長法  官  蔡  長  溪
                                      法  官  陳  春  秋
                                      法  官  林  俊  益
以上正本證明與原本無異。
不得上訴。
                                      書記官  廖  月  女
中    華    民    國    95    年    3     月    30    日
附錄：本案論罪科刑法條全文
中華民國刑法第309條第1項
(公然侮辱罪)
公然侮辱人者，處拘役或 300 元以下罰金。
以強暴犯前項之罪者，處 1 年以下有期徒刑、拘役或 500 元以
下罰金。
中華民國刑法第354條
毀棄、損壞前二條以外之他人之物或致令不堪用，足以生損害於
公眾或他
人者，處 2 年以下有期徒刑、拘役或 500 元以下罰金。


司法院資訊處製作；財團法人民間司法改革基金會備份。
